臺灣臺南地方法院刑事判決
110年度金訴字第52號
公  訴  人  臺灣臺南地方檢察署檢察官
被      告  馮汝廷


上列被告因違反洗錢防制法等案件，經檢察官提起公訴（109年
度偵字第23394號），本院判決如下：
    主    文
馮汝廷共同犯一般洗錢罪，處有期徒刑陸月，併科罰金新臺幣參
萬元，罰金如易服勞役，以新臺幣壹仟元折算壹日。
未扣案之新臺幣拾萬參仟元沒收，於全部或一部不能沒收或不宜
執行沒收時，追徵其價額。
    犯罪事實
一、馮汝廷與其所屬詐欺集團真實姓名年籍均不詳成年成員（無
    證據證明馮汝廷知悉其他成員達3人以上）共同基於意圖為
    自己不法所有及掩飾、隱匿詐欺犯罪所得去向之一般洗錢之
    犯意聯絡，於民國109年10月5日10時57分許前某時，將其所
    有之合作金庫銀行開元分行第0000000000000號帳戶（下稱
    合庫開元分行帳戶）資料告知真實姓名年籍不詳詐欺集團成
    年成員。嗣該詐欺集團成年成員取得合庫開元分行帳戶帳號
     後，即共同基於意圖為自己不法所有之犯意聯絡，先由上
    開詐欺集團成員於109年10月5日9時25分許起傳送簡訊予徐
    子涵佯稱：欲贈送其禮物，惟須先繳納進口關稅、匯款金額
    不足須補差額云云，致徐子涵陷於錯誤，而依指示於109年1
    0月5日10時57分許，轉帳新臺幣（下同）3,500元至合庫開
    元分行帳戶，復於109年10月5日13時35分許匯款9萬9,500元
    至合庫開元分行帳戶，馮汝廷旋於109年10月6日12時46分許
    ，至合庫開元分行將上開款項領出，以此方式掩飾、隱匿該
    集團詐欺所得款項之來源及去向。嗣經徐子涵發覺有異報警
    處理，始悉上情。
二、案經徐子涵訴由臺南市政府警察局第五分局報告臺灣臺南地
    方檢察署檢察官偵查起訴。
    理    由
一、證據能力： 　　　
    按被告以外之人於審判外之陳述，雖不符前4條之規定，而
    經當事人於審判程序同意作為證據，法院審酌該言詞陳述或
    書面陳述作成時之情況，認為適當者，亦得為證據。當事人
    、代理人或辯護人於法院調查證據時，知有第159條第1項不
    得為證據之情形，而未於言詞辯論終結前聲明異議者，視為
    有前項之同意，刑事訴訟法第159條之5定有明文。查本件認
    定事實所引用之陳述證據，經本院於審理時提示檢察官、被
    告馮汝廷表示同意作為證據，本院審酌該供述證據之取得過
    程並無瑕疵，與本案待證事實間復具有相當之關聯性，以之
    為本案證據尚無不當，自得採為證據。再查其餘本案判決所
    引用之非供述證據，並無證據證明係實施刑事訴訟程序之公
    務員違背法定程序所取得，自應認均具有證據能力。　　
二、事實認定： 　
　㈠訊據被告矢口否認上開詐欺取財犯行，辯稱：告訴人徐子涵
    提出之詐欺簡訊截圖指名收訊人為「許祖涵」與告訴人姓名
    完全不同，不知告訴人指訴內容是否為真。告訴人匯入款項
    應該是我朋友杜良華清償之前欠我的錢，杜良華於109年7-9
    月有跟我說會陸續還錢。我是職業軍人上校退伍，每月領有
    退休金68,284元，且退伍後仍在其他機關服務及創業，有固
    定豐厚收入，實無詐欺或洗錢之犯罪動機云云。
　㈡經查： 
　１告訴人於109年10月5日10時57分許轉帳3,500元至馮汝廷所有
    之合庫開元分行帳戶，復於109年10月5日13時35分許匯款9
    萬9,500元至合庫開元分行帳戶，被告旋於109年10月6日12
    時46分許，至合庫開元分行將上開款項領出之事實，業經證
    人徐子涵於警詢證述綦詳（見警卷第7-11頁），並有詐欺集
    團成員傳送至告訴人手機之簡訊截圖（見警卷第41-61頁）
    、告訴人轉帳之手機畫面截圖（見警卷第37頁）、兆豐銀行
    客戶存款往來交易明細表（見本院卷第145頁）、告訴人匯
    款之郵政跨行匯款申請書（見警卷第13頁）、合庫開元分行
    開戶基本資料（見警卷第21頁）、交易明細（見警卷第19頁
    、本院卷第150頁）及被告臨櫃領款之合庫取款憑條（見本
    院卷第93頁）在卷可稽，復為被告所不否認，是此部分之事
    實堪以認定。
　２被告雖辯稱：告訴人徐子涵提出之詐欺簡訊截圖指名收訊人
    為「許祖涵」與告訴人姓名完全不同，不知告訴人指訴內容
    是否為真云云，惟告訴人所指遭騙之經過及詐欺集團成員實
    施詐術內容，核與卷附上開詐欺簡訊內容截圖相符，告訴人
    亦確實依指示匯款至合庫開元分行帳戶，並以簡訊傳送轉帳
    及匯款資料予詐欺集團成員，是告訴人指訴遭詐騙匯款至合
    庫帳戶等情，即屬有據。又上開詐欺簡訊截圖載稱「尊敬的
    客戶，早上好 許祖涵小姐 地址 ○○○（詳卷）」（見警卷第
    41頁），該簡訊內容所載「許祖涵」雖非告訴人之真實姓名
    ，然該簡訊內容所載住址確係告訴人之住址，告訴人與該詐
    欺集團成員素不相識，對方傳送簡訊時誤植告訴人姓名自有
    可能，是被告上開辯解，尚不足採。
　３被告另辯稱：告訴人匯入款項應該是我朋友杜良華清償之前
    欠我的錢，杜良華於109年7-9月有跟我說會陸續還錢云云，
    惟被告於警詢先稱：我不知道告訴人匯入款項是何人所為云
    云、旋即改稱：我以為告訴人匯入款項是我朋友還我的錢，
    無法提供朋友真實身分云云（見警卷第4頁）；於偵查仍稱
    ：不方便提供朋友姓名，這是我自己私事，對方告我是要對
    方提出證據云云（見警卷第20頁）；迄於本院始具狀稱：杜
    良華之前陸續向我借款34萬元，於109年7-9月有跟我說會陸
    續還錢，故我以為告訴人匯入款項是杜良華還我錢云云（見
    本院卷第54-55頁），惟被告就杜良華向其借款乙事，未提
    出任何證據以實其說，實難採信。如杜良華果有向被告借款
    ，為何被告在警詢、偵查均拒不陳明上情，以供檢警查證，
    以還自己清白。再者，若杜良華係為清償積欠被告款項而匯
    入款項，為何不以自己名義為之，而需由告訴人轉帳匯款，
    致徒生日後還款證明之爭議。被告上開辯解，實有違常情，
    難以採信。
　４被告又辯稱：我是職業軍人上校退伍，每月領有退休金68,28
    4元，且退伍後仍在其他機關服務及創業，有固定豐厚收入
    ，實無詐欺或洗錢之犯罪動機云云，惟經本院調閱被告108
    年、109年財產資料，被告名下財產各年度僅有合計數千元
    股利、利息及營利所得，有稅務電子閘門財產所得調件明細
    表在卷可參（見本院卷第117-118頁），與被告所述有固定
    豐厚收入等情差異甚大。況被告提供帳戶供人轉帳匯款並將
    款項領出，其犯罪動機多端，與被告經濟狀況富裕或貧寒均
    無必然關係，被告以上情置辯，亦無足採。
  ㈢綜上所述，被告上開辯解，尚不足為其有利之認定。本案事
    證明確，被告上開犯行均洵堪認定，應依法論科。 
三、論罪科刑： 　　　　　　
  ㈠論罪理由：
　１關於正犯、從犯之區別，係以其主觀之犯意及客觀之犯行為
    標準，凡以自己犯罪之意思而參與犯罪，無論其所參與者是
    否犯罪構成要件之行為，皆為正犯，其以幫助他人犯罪之意
    思而參與犯罪，其所參與者，苟係犯罪構成要件之行為，亦
    為正犯；必以幫助他人犯罪之意思而參與犯罪，其所參與者
    又為犯罪構成要件以外之行為，始為從犯（最高法院108年
    度台上字第4186號判決意旨參照）。 　
　２被告及所屬詐欺集團成員共同分工實施洗錢防制法第3條第2
    款所規定之特定犯罪即刑法第339條之詐欺取財罪，再由被
    告依詐欺集團成員指示將告訴人匯入之贓款領出，目的顯在
    掩飾、隱匿該等款項作為特定犯罪所得財物之去向及所在，
    故被告上開所為，顯屬洗錢防制法第2條第2款之洗錢行為。
    核被告所為，係犯刑法第339條第1項之詐欺取財罪及洗錢防
    制法第14條第1項之一般洗錢罪。起訴意旨認被告係涉犯刑
    法第30條第1項前段、第339條第1項之幫助詐欺取財罪及刑
    法第30條第1項前段、洗錢防制法第14條第1項之幫助洗錢罪
    嫌，尚有未洽，惟其基本事實同一，本院自應予審理，並變
    更起訴法條，復已於111年4月25日當庭告知應適用法條及罪
    名，自無礙於被告防禦權之行使（見本院卷第177頁）。被
    告與所屬詐欺集團成員間就上開犯行，有犯意聯絡及行為分
    擔，皆為共同正犯。
  ㈡罪數：　　
　　被告以一行為同時犯上開詐欺取財罪及一般洗錢罪二罪，為
    想像競合犯，應依刑法第55條規定，從一重之一般洗錢罪處
    斷。
　㈢科刑審酌情形：　
    爰依被告於本院之供述及卷內事證等，審酌：被告肢體健全
    不思勞動獲取報酬之犯罪動機，所為如上開犯罪事實欄所示
    之犯罪手段，現擔任臺南市計程車教育輔導協會總幹事及中
    華照生黨嘉義黨部主委、家庭經濟狀況勉持、與女兒同住之
    生活狀況（依警詢及本院筆錄所載，見警卷第3頁、本院卷
    第186頁），大學EMBA畢業之智識程度（依本院筆錄所載，
    見本院卷第186頁），犯罪行為造成告訴人之財物損失，被
    告於共同犯罪中分工情形與涉案情節輕重，否認全部犯行，
    惟依本院調查證據結果仍認其罪證明確，且迄未與告訴人達
    成民事和解，獲得其諒解等一切情狀，量處如主文所示之刑
    ，並就併科罰金部分，諭知易服勞役之折算標準，以資懲儆
    。
四、沒收：
　　告訴人匯入合庫開元分行帳戶款項10萬3,000元，係被告犯
    洗錢防制法第14條之罪所掩飾、隱匿之財物，應依洗錢防制
    法第18條第1項前段及刑法第38條之1第3項之規定諭知沒收
    ，於全部或一部不能沒收或不宜執行沒收時，追徵其價額。
據上論斷，應依刑事訴訟法第299條第1項前段、第300條，洗錢
防制法第14條第1項、第18條第1項前段，刑法第11條前段、第28
條、第339條第1項、第55條、第42條第3項前段、第38條之1第3
項，刑法施行法第1條之1第1項，判決如主文。
本案經檢察官周盟翔提起公訴，檢察官李駿逸到庭執行職務。
中　　華　　民　　國　　111 　年　　5 　　月　　9 　　日
                  刑事第十六庭  審判長法  官  鄧希賢 
　　　　　　　　　                    法  官  陳文欽
　　　　　　　　　                    法  官  鄭雅文
以上正本證明與原本無異。
如不服本判決應於判決送達後20日內向本院提出上訴書狀，並應
敘述具體理由；其未敘述上訴理由者，應於上訴期間屆滿後20日
內向本院補提理由書（均須按他造當事人之人數附繕本）「切勿
逕送上級法院」。告訴人或被害人如對於本判決不服者，應具備
理由請求檢察官上訴，其上訴期間之計算係以檢察官收受判決正
本之日期為準。 　　
                                      書記官  鄭佩玉
中　　華　　民　　國　　111 　年　　5 　　月　　9 　　日
附錄論罪科刑法條：　
洗錢防制法第14條
有第2條各款所列洗錢行為者，處7年以下有期徒刑，併科新臺幣
500萬元以下罰金。
前項之未遂犯罰之。
前2項情形，不得科以超過其特定犯罪所定最重本刑之刑。

刑法第339條
意圖為自己或第三人不法之所有，以詐術使人將本人或第三人之
物交付者，處5年以下有期徒刑、拘役或科或併科50萬元以下罰
金。
以前項方法得財產上不法之利益或使第三人得之者，亦同。
前2項之未遂犯罰之。